臺灣桃園地方法院民事判決　　　　　　 93年度簡上字第128號
上　訴　人　乙○○
被上訴人　　甲○○（原名李志偉）
上列當事人間請求返還不當得利事件，上訴人對於民國93年6 月
25日本院中壢簡易庭93年度壢簡字第349 號第一審簡易判決提起
上訴，經本院於94年1 月20日言詞辯論終結，判決如下：
    主  文
上訴駁回。
第二審訴訟費用由上訴人負擔。
    事  實
甲、上訴人方面：
  一、聲明：
    (一)原判決廢棄。
    (二)被上訴人應給付上訴人新台幣（下同）91,754元。
  二、陳述：除與原判決記載相同者茲予引用之外，補稱：
    (一)緣上訴人於民國91年5 月24日遭不知名之第三人所騙，因
      而將394,279 元之款項分次匯入訴外人台新國際商業銀行
      （下稱台新銀行）帳號0000000000000000號帳戶（下稱系
      爭帳戶）中，此帳戶其戶名經查證為被上訴人甲○○（原
      名李志偉），是被上訴人無法律上之原因而獲有該利益，
      自屬不當得利。
    (二)雖被上訴人辯稱該帳戶非其所開設，乃是遭人冒用資料所
      開設的，然其與訴外人台新銀行之間存有信託寄存之關係
      ，該帳戶若非因上訴人之檢舉而遭到凍結，被上訴人即有
      權去提領該帳戶之金錢而會受有利益，是以原審判決認被
      上訴人不構成不當得利一節，容有違誤。
    (三)依照台新銀行於原審回覆之資料，可知被上訴人係於91
      年3 月22日遺失
      請補發
      對於上訴人匯入系爭帳戶內之款項，應負返還之責。
  三、證據：除援用第一審所提證據外，補提出經濟日報93年8
      月4 日剪報影本、自由時報93年6 月30日剪報影本各一份
      為證。
乙、被上訴人方面：
  一、聲明：如主文所示。
  二、陳述：除與原判決記載相同者茲予引用之外，補稱：
      系爭帳戶並非被上訴人所開設，而係遭他人冒用被上訴人
      遺失之
      所有，被上訴人無權提領，此亦經臺灣桃園地方法院檢察
      署（下稱桃園地檢署）檢察官認定屬實並以92年度偵字第
      15811 號為不起訴處分確定在案。就本件事實而言，被上
      訴人亦為受害者，實無不當得利可言。
  三、證據：援用第一審所提證據。
丙、本院依職權調閱桃園地檢署92年度偵字第15811 號偵查卷宗
    ，並向台新銀行查詢系爭帳戶內目前遭凍結之存款餘額。
    理  由
一、按於第二審程序，「訴之變更或追加，非經他造同意，不得
    為之。但第255 條第1 項第2 款至第6 款情形，不在此限」
    ，民事訴訟法第446 條第1項定有明文。至同法第255條第1
    項第2 款至第6 款，則係分別規定：「二請求之基礎事實同
    一者。三擴張或減縮應受判決事項之聲明者。四因情事變更
    而以他項聲明代最初之聲明者。五該訴訟標的對於數人必須
    合一確定時，追加其原非當事人之人為當事人者。六訴訟進
    行中，於某法律關係之成立與否有爭執，而其裁判應以該法
    律關係為據，並求對於被告確定其法律關係之判決者」。查
    上訴人於提起上訴時，雖曾表示欲追加訴外人台新銀行中壢
    分行為被上訴人等語，惟經本院函詢台新銀行中壢分行之意
    見，該行業已陳明不同意追加其為被上訴人，有其陳報狀一
    份在卷可憑（本院卷第19頁），此外，觀諸上訴人所提追加
    被上訴人之意旨，亦不符合前揭民事訴訟法第255 條第1 項
    第2 款至第6 款所規定之情形，準此，本件上訴人前開訴之
    追加並不合法，自不應准許，合先敘明。
二、上訴人起訴主張：其前於91年5 月23日，透過報紙分類人事
    廣告徵才啟事，以報載手機號碼與不知名人士連絡謀職，經
    該人簡單詢問後，告知上訴人已被錄取，並說明員工之薪水
    係採轉帳方式辦理，要求上訴人持金融卡至自動櫃員機線上
    操作，以供將來之薪水撥入，上訴人遂於翌日即同月24日，
    持金融卡至自動櫃員機依對方之指示操作，而將上訴人自己
    帳戶內之款項分次匯入被上訴人在台新銀行之系爭帳戶內，
    合計394,279 元。嗣因上訴人警覺有異乃報警偵辦，並凍結
    系爭帳戶內所餘之91,754元。按兩造並不相識，被上訴人無
    法律上之原因而取得上訴人所匯入之394,279 元，爰依民法
    第179 條規定，請求被上訴人返還上訴人394,279 元及法定
    遲延利息等語（按上訴人於第二審減縮其聲明為：被上訴人
    應給付上訴人91,754元，是以原審判決就超出91,754元以外
    之部分，已因未上訴而告確定，附此敘明）。
三、被上訴人則以：其皮包曾於91年3 月22日遭竊，
    用卡等證件均一併遺失，系爭帳戶非其所開設，而係遭他人
    冒用其遺失之
    ，被上訴人無權提領，亦無不當得利可言等語，資為抗辯。
四、上訴人主張：其於91年5 月24日將自己的存款分次匯入戶名
    為被上訴人名義之系爭帳戶內，嗣後系爭帳戶已遭凍結，目
    前帳戶內之存款尚餘91,754元等情，為被上訴人所不爭執，
    並經本院依職權調閱桃園地檢署92年度偵字第15811 號偵查
    卷宗無誤，並向台新銀行查詢屬實（該行回函附於本院卷第
    53頁），足信為真實。至上訴人另主張：系爭帳戶名義上既
    為被上訴人所有，被上訴人自受有不當得利，應將帳戶內所
    餘存款返還予上訴人等語，則為被上訴人所否認，並以前詞
    置辯，是以本件之爭點即在於：上訴人主張被上訴人獲有不
    當得利一節，有無理由？茲論述如下：
  (一)被上訴人確曾於91年3 月22日向中國信託商業銀行申報信用
    卡遺失，並於同年4 月4 日向桃園縣平鎮市戶政事務所申報
    其於同年3 月22日遺失
    檢署檢察官查詢屬實，並有中國信託商業銀行之陳報狀及桃
    園縣平鎮市戶政事務所回函各一份附於前揭偵查卷為憑（見
    偵查卷第45頁至第50頁），復有中國信託商業銀行綜合資料
    查詢表、「補領國民
    偵查卷第50頁、第46頁）。
  (二)再者，以被上訴人名義向台新銀行中壢分行申請開立系爭帳
    戶者，係於91年3 月25日辦理開戶，此有台新銀行中壢分行
    檢送之開戶資料一份在卷可憑（含原填寫用印之印鑑卡、申
    請人
    。惟觀諸系爭帳戶申請人所提出之
    上訴人本人之身分資料相符，惟該
    上訴人自行申請補發
    容貌，而經本院於開庭時之目視觀察，申請開戶者所提出身
    分證上相片中之人，確非被上訴人。此外，被上訴人前經桃
    園縣政府警察局中壢分局以詐欺罪嫌函送桃園地檢署偵辦之
    結果，亦經該署檢察官以92年度偵字第15811 號偵查終結後
    ，亦認其詐欺罪嫌不足而為不起訴處分確定在案（參照卷附
    之前開不起訴處分書）。
  (三)綜觀上情，被上訴人辯稱：前於91年3 月22日遺失
    信用卡等物品，其未曾開立系爭帳戶，應係他人冒用伊名義
    至台新銀行開戶等語，即屬有據，堪予採信。
  (四)按「無法律上之原因而受利益，致他人受損害者，應返還其
    利益」，民法第179 條前段定有明文。如前所述，系爭帳戶
    係遭他人冒用被上訴人之名義而開立，被上訴人並未自行使
    用或授權他人使用系爭帳戶，從而該帳戶內款項之進出均與
    被上訴人無關，被上訴人自無受有任何利益可言，則上訴人
    主張：被上訴人無法律上之原因而受有系爭帳戶內存入款項
    之利益，致上訴人受有損害，故應將帳戶內餘款返還予上訴
    人一節，自屬無據，不應准許。
  (五)上訴人雖另謂：被上訴人於91年3 月22日遺失
    至同年4 月4 日才去申請補發
    常情，故被上訴人應對系爭帳戶遭冒名開立之事負責，應將
    帳戶內之款項餘額返還上訴人等情。惟按，「遺失
    需於多久時間內申請補發始符常情」一節，其情況乃因人而
    異，本無定見；且查，91年3 月22日係星期五，其後二日均
    為例假日，而同年3 月25日則為星期一（參照卷附之該年月
    曆一份），而如前所述，系爭帳戶係於91年3 月25日即遭人
    冒名開戶，是以被上訴人縱於91年3 月25日申請補發
    ，系爭帳戶亦可能已遭人冒名開立，是以上訴人前開主張，
    尚屬無據，不足採信。
五、綜上所述，本件上訴人依據不當得利之法律關係，請求被上
    訴人給付系爭帳戶內之餘款91,754元一節，為無理由，不應
    准許。原審為上訴人敗訴之判決，並無不合。上訴意旨仍執
    前詞指摘原判決不當，求予廢棄改判，為無理由，應予駁回
    。
六、本件事證已臻明確，兩造其餘攻擊及防禦方法，核與判決結
    果不生影響，爰不一一論述，附此敘明。
七、據上論結，本件上訴為無理由，依民事訴訟法第436 條之1
    第3項 、第449 條第1 項、第78條，判決如主文。
中　　華　　民　　國　　94　　年　　2 　　月　　 3　　日
                  民事第三庭  審判長法　官　潘進柳
                                    法　官  張益銘
                                    法　官　周玉
上列正本證明與原本無異
不得上訴
中　　華　　民　　國　　94　　年　　2 　　月　　 3　　日
                                    書記官　張簡純靜
